【裁判字號】    98,上訴,362
【裁判日期】    980206
【裁判案由】    搶奪
【裁判全文】
臺灣高等法院刑事判決                 98年度上訴字第362號
上  訴  人  臺灣士林地方法院檢察署檢察官
被      告  丙○○
                    國民
                    （現另案於臺灣泰源技能訓練所執行）
上列上訴人因被告搶奪等案件，不服臺灣士林地方法院97年度訴
字第600號，中華民國97年11月14日第一審判決（起訴案號：臺
灣士林地方法院檢察署97年度偵字第2864號），提起上訴，本院
判決如下：
    主  文
上訴駁回。
    理  由
一、依刑事訴訟法第350條、第361條、第362條、第367條規定，
    不服地方法院之第一審判決而上訴者，須提出上訴書狀，並
    應敘明具體理由，為上訴必備之程式；其所提出之書狀未敘
    述上訴理由，或僅曾以言詞陳述上訴理由者，均應於上述期
    間屆滿後20日內補提理由書於第一審法院。第一審法院經形
    式審查，認逾期未補提上訴理由者，應定期間先命補正；逾
    期未補正者，為上訴不合法律上之程式，應以裁定駁回。倘
    已提出上訴理由，但所提非屬具體理由者，則由第二審法院
    以上訴不合法律上之程式，判決駁回。而所謂具體理由，必
    係依據卷內既有訴訟資料或提出新事證，指摘或表明第一審
    判決有何採證認事、用法或量刑等足以影響判決本旨之不當
    或違法，而構成應予撤銷之具體事由，始克當之（例如：依
    憑證據法則具體指出所採證據何以不具證據能力，或依憑卷
    證資料，明確指出所為證據證明力之判斷如何違背經驗、論
    理法則）；倘僅泛言原判決認定事實錯誤、違背法令、量刑
    失之過重過輕微，而未依上揭意旨指出具體事由，或形式上
    雖已指出具體事由，然該事由縱使屬實，亦不足以認為原判
    決有何不當或違法者（例如：對不具有調查必要性之證據，
    法院未依聲請調查亦未說明理由，或援用證據不當，但除去
    該證據仍應為同一事實之認定），皆難謂係具體理由，俾與
    第二審上訴制度旨在請求第二審法院撤銷、變更第一審不當
    或違法之判決，以實現個案救濟之立法目的相契合，並節制
    濫行上訴（最高法院97年度台上字第 892號判決參照）。又
    第二審法院認為上訴書狀未敘述理由，依刑事訴訟法第 367
    條但書規定，始應定期間命其補正。如認上訴書狀已敘述理
    由，但其理由非屬具體，其所為上訴，即不符上訴之法定要
    件，自得逕行判決駁回，無定期命補正問題（最高法院97年
    度台上字第3599號判決參照）。
二、本件原判決以公訴意旨略以：被告丙○○於97年1月12日15
    時30分許，意圖為自己不法之所有，在台北市士林區○○○
    路○段14巷29之10號前，騎前所竊得之車號FVZ-222號（業經
    檢察官以97年7月7日補充理由書更正）從左後方靠近乙○○
    ，徒手搶奪乙○○右手之手提包，內有行動電話1支、新光
    三越信用卡1張，身分證1張、現金新台幣（下同）4,000元
    、鑰匙1串，得手後將現金取走花用，其餘物品則丟棄；於
    同年月16日15時10分許，再意圖為自己不法之所有，在台北
    市士林區○○○路8巷58號前，騎車號JX9-068機車從後方靠
    近甲○○，徒手搶奪甲○○右手之皮包，內有現金9,000元
    、台新銀行提款卡1張、國泰世華銀行信用卡1張、花旗銀行
    信用卡1張、新光銀行信用卡1張、中國信託信用卡4張、甲
    ○○之身分證及健保卡及汽車駕照各1張、甲○○配偶之健
    保卡1張、臺灣銀行存摺1本、大樓門禁卡及鑰匙1串、手機1
    支、皮夾1只，得手後將現金取走花用，其餘物品丟棄之。
    因認被告上開行為，涉犯刑法第325條第1項之搶奪罪。公訴
    意旨認被告涉犯上開罪嫌，係以被告於警詢之自白、證人即
    被害人乙○○、甲○○於警詢、偵查之證述、證人張國豪於
    偵查時之證述，佐以搶奪現場附近之監視錄影器翻拍照片5
    張為據（被告另涉竊盜罪部分，業經原審法院為被告有罪之
    判決，未據被告聲明不服，已告確定）。惟經審理結果，被
    告堅決否認有何搶奪之犯行，辯稱：伊沒有犯本案2件搶奪
    案，警詢時承認係因警方借訊當日天氣很冷，伊又有戒斷的
    症狀，想趕快進舍房所以就認罪等語。經查：(一)公訴意旨雖
    以97年1月12日15時35分許，在臺北市士林區○○○路○段
    29-1號之監視錄影器翻拍照片，顯示歹徒騎乘機車，頭戴全
    罩式安全帽，比對監視器影像內之機車車型與被告之前所行
    竊之車號FVZ-222號重機車車型吻合；又於97年1月16日15時
    許，在臺北市士林區○○○路8巷附近監視錄影器翻拍照片
    ，顯示歹徒係騎乘機車，頭戴全罩式安全帽，身穿暗黑色風
    衣，左胸口處有一標誌，比對被告於97年1月24日為警查獲
    時所穿之暗黑色風衣吻合，因認為上開2件搶奪案件，應係
    被告所為無誤云云。然經原審詳視比對公訴意旨所提出之前
    揭翻拍相片7張，因畫面過小、影像模楜不清且為黑白照片
    ，無法明確辨識是否即為被告之人，又依卷附之97年1月12
    日15時35分翻拍照片中歹徒所騎乘之機車與被告所行竊之車
    號FVZ-222號重機車外型比對結果，車號FVZ-222號重機車前
    方車殼外觀明顯與翻拍照片中歹徒所騎乘之機車前方車殼外
    型不符；另觀諸卷附97年1月16日15時翻拍黑白照片，歹徒
    係身穿暗色外套，外套左胸口處有一明顯標誌，且員警於照
    片下方註記綠色外套、牛仔褲、全罩式安全帽，此亦與被告
    為警查獲時之照片，係穿著黑色外套之情形不符。再經原審
    向承辦員警張國豪調取前開監視錄影畫面，經員警張國豪告
    知，因本案之監視器錄影畫面檔案太大，當時攜帶之隨身碟
    無法存取，故僅翻拍成照片，現今向里辦公室人員調取，因
    錄影畫面保留時間最多 1個月，故無法再調閱等情，是翻拍
    照片上騎乘機車者是否即係被告，顯有疑義。(二)證人即被害
    人乙○○於警詢時證稱：「97年 1月12日15時30分許，在中
    山北路七段14巷29-10 號前遭男子騎機車從身後搶走手提包
    ，歹徒只有 1人，身穿暗色系夾克，頭戴灰暗色半罩式安全
    帽，騎一台重機車，不記得車身顏色及車號」等語；又於偵
    查中證稱：「我只記得歹徒穿深顏色衣服，個子應該不高，
    有戴安全帽，車號我不記得，機車顏色是深色」等語；再於
    原審審理時證稱：當時歹徒有戴安全帽，歹徒穿暗的顏色衣
    服，體型不是很高大，我後來有去追歹徒，當時歹徒騎乘機
    車是類似FVZ-222號這種重型機車，之前在警察局做的筆錄
    才對，機車顏色我其實不確定，只確定是深色衣服。也不確
    定庭上的被告是否就是在97年1月12日下午3點30分，在中山
    北路七段14巷29號前騎乘機車行搶的歹徒，之前偵查庭時有
    指認照片中的被告就是行搶的歹徒，是因為派出所有把案發
    地點監視錄影畫面調出來後，我沒有去看，但是派出所的人
    告訴我說監視器有攝影到搶奪我的人，加上案發當時該路段
    沒有其他機車騎士，所以我認為畫面上的人就是對我行搶的
    人等語，足見證人乙○○於搶案發生時，僅看見歹徒之背影
    ，並沒看到歹徒之面貌，亦不記得車牌號碼，且就歹徒穿著
    亦多籠統陳述戴安全帽、暗色夾克、個子不高而已，其於警
    偵訊及原審審理之不確定證詞，要難遽採為不利於被告之認
    定。(三)證人即被害人甲○○於警詢時證稱：97年1月16日15
    時10分許在天母東路8巷58號前被1個騎乘機車男子行搶，該
    男子特徵沒印象，只記得穿白色外套，是一個年約20歲出頭
    男子，沒有記下機車車號等語；於偵查時證稱：機車顏色不
    記得，衣服顏色不是深色，我記得是灰灰白白的，車號沒有
    記下來，警察有提示被告照片給我看，但我不敢確認是不是
    ，他有戴安全帽，有回頭看，我有看到他的臉等語；於原審
    審理時證稱：我當時在警察局的時候說歹徒穿淺色的外套，
    當時印象最深，應該不會講錯，當時看到歹徒的臉現在已經
    不記得，不敢確定是否在庭之被告，我確定不是全罩式安全
    帽，因為我有看到他的臉，是否是牛仔褲我不記得。應該不
    是綠色外套，該機車之車牌顏色、車型我都沒有概念等語，
    足見證人甲○○於搶案發生時，僅看見短暫看見歹徒面貌，
    未能辨認是否即為被告，亦不記得車型、車牌號碼、顏色，
    且就歹徒穿著為淺色外套（灰白）、半罩式安全帽等描述，
    與翻拍照片中歹徒身穿暗色外套、戴全罩式安全帽不同，其
    於警、偵訊及原審審理中之證述，要難遽採為不利被告之認
    定。(四)再查，上開事實固據被告於警詢時自白在卷，然被告
    於檢察官偵訊時即否認犯行，並供稱：「會承認係因若不承
    認警方會一直借訊，很麻煩，員警叫我承認，讓他們做績效
    」、「警詢中承認是因為借訊時當天很冷，我又有戒斷症狀
    ，警察叫我認罪，我說我自己有做的，在中山分局都已經承
    認了，但是警察說同一個社區做的，都叫我認一認，我在警
    詢中確實是有認罪，但是，不是我的真意」，被告前後供述
    不一，而觀諸本案全卷證據資料，均不足作為被告上開自白
    之補強證據，自不得僅憑被告於警詢時之自白即遽認為被告
    確有公訴意旨所指稱之此部分搶奪犯行。公訴意旨所舉證據
    ，尚不能證明被告有搶奪之犯罪事實，此外，復查無其他積
    極證據足資證明被告確有公訴意旨所指此部分搶奪犯行，原
    審無從形成對被告有罪之心證，基於無罪推定之原則，乃諭
    知被告無罪判決，已詳敘其理由，於法尚無不合，亦與證據
    、經驗及論理原則不相違背。檢察官上訴意旨略稱：以於97
    年1月12日15時35分許，在臺北市士林區○○○路○段29-1
    號之監視錄影器翻拍照片，顯示歹徒騎乘機車，頭戴全罩式
    安全帽，比對監視器影像內之機車車型與被告之前所行竊之
    車號FVZ-222號重機車車型吻合，又於97年1月16日15時許，
    在臺北市士林區○○○路8巷附近監視錄影器翻拍照片，顯
    示歹徒係騎乘機車，頭戴全罩式安全帽，身穿暗黑色風衣，
    左胸口處有一標誌，比對被告於97年1月24日為警查獲時所
    穿之暗黑色風衣吻合，故起訴書2件搶奪案件，應係被告所
    為無誤。至證人即被害人乙○○、甲○○因搶奪當時緊張、
    害怕等因素致無法認清歹徒，實符常情，亦不能做為被告有
    利之認定。況起訴書之搶奪事實亦據被告於警詢時自自在卷
    ，且係員警至監所借訊，故具有任意性。足認被告犯搶奪之
    事證明確云云。惟按證據之取捨及證據證明力如何，均屬事
    實審法院得自由裁量、判斷之職權，苟其此項裁量、判斷，
    並不悖乎通常一般之人日常生活經驗之定則或論理法則，又
    於判決內論敘其何以作此判斷之心證理由者，即不得任意指
    摘其為違法。而認定犯罪事實所憑之證據，雖不以直接證據
    為限，間接證據亦包括在內；然而無論直接或間接證據，其
    為訴訟上之證明，須於通常一般之人均不致有所懷疑，而得
    確信其為真實之程度者，始得據為有罪之認定，倘其證明尚
    未達到此一程度，而有合理之懷疑存在時，事實審法院復已
    就其心證上理由予以闡述，敘明其如何無從為有罪之確信，
    因而為無罪之判決，尚不得任意指為違法。本件原審業就97
    年1月12日15日35分許在臺北市士林區○○○路○段29-1號及
    97年1月16日15時許在臺北市士林區○○○路8巷附近監視錄
    影器翻拍照片之人是否為被告，加以比對後，認定被告非翻
    拍照片之人，已將比對之結果及認定之理由記載於判決理由
    中，核無違誤；並就證人乙○○、甲○○之證詞及被告之自
    白不予採用之理由，於判決中詳予說明，亦無不合。然檢察
    官仍執陳詞，主張被告確有為上揭搶奪行為，且證人乙○○
    、甲○○之證詞與被告之自白為可採云云，提起上訴，並未
    依憑卷證資料，明確指出原審所為證據證明力之判斷如何違
    背經驗、論理法則，或提出新事證，指摘或表明原審有何採
    證認事、用法或量刑等足以影響判決本旨之不當或違法。是
    檢察官所提上訴書中敘述之理由，顯與刑事訴訟法第361條
    第2項規定上訴書狀所應具備之具體理由未合，本件上訴即
    屬不合法律上之程式，爰不經言詞辯論，逕予判決駁回。
據上論斷，應依刑事訴訟法第367條前段、第372條，判決如主文
。
中    華    民    國    98    年    2     月    6     日
                  刑事第七庭  審判長法  官  陳晴教
                                    法  官  楊智勝
                                    法  官  游紅桃
以上正本證明與原本無異。
如不服本判決，應於收受送達後10日內向本院提出上訴書狀，其
未敘述上訴之理由者並得於提起上訴後10日內向本院補提理由書
（均須按他造當事人之人數附繕本）「切勿逕送上級法院」。
                                    書記官  戴伯勳
中    華    民    國    98    年    2     月    6     日
附錄：本案論罪科刑法條全文
中華民國刑法第320條（普通竊盜罪、竊佔罪）
意圖為自己或第三人不法之所有，而竊取他人之動產者，為竊盜
罪，處5年以下有期徒刑、拘役或5百元以下罰金。
意圖為自己或第三人不法之利益，而竊佔他人之不動產者，依前
項之規定處斷。
前二項之未遂犯罰之。


司法院資訊處製作；財團法人民間司法改革基金會備份。
